【裁判字號】    89,家上,109
【裁判日期】    891129
【裁判案由】    離婚等
【裁判全文】
臺灣高等法院高雄分院民事判決  八十九年度家上字第一０九號
      上  訴  人  乙○○
      被  上訴人  甲○○
右當事人間離婚等事件，上訴人對於中華民國八十九年六月九日臺灣高雄地方法院八
十九年婚字第三０四號第一審判決提起上訴，本院判決如左：
      主      文
上訴駁回。
第二審訴訟費用由上訴人負擔。
      事      實
甲、上訴人方面：
一、聲明：求為判決
  (一)原判決廢棄。
  (二)准上訴人與被上訴人離婚。
  (三)上訴人與被上訴人所生之長男胡宸誠長女胡雅嵐權利義務之行使或負擔均由上訴
    人任之。
  (四)第一、二審訴訟費用由被上訴人負擔。
二、陳述：除與原判決書記載相同者，予以引用外，補稱：
  (一)被上訴人於民國八十九年元月十五日清晨三時許，自外喝酒回家，在自宅二樓
    房無故咬傷上訴人等情，被上訴人在原審已坦承不諱，並有呈庭附卷之診斷書為
    證，刑事部分且經台灣高雄地方法院判處被上訴人拘役在案，原審法院並依據被
    上訴人不法侵害上訴人之事實，核發民事通常保護令在案，是被上訴人空言否認
    自不足採信。
  (二)被上訴人婚後從未負擔家中生活所需，惟賴上訴人母兼父職既要賺錢養家，又要
    料理家務，照顧子女，被上訴人答辯稱其工作忙碌，請問其究忙於何事，若忙於
    正事，應有工作收入，則其收入何在﹖何以未見分文支付於家用，又被上訴人鮮
    少在家，既未善盡父責，是二造所生子女較聽上訴人的話，自係必然，又上訴人
    從未如被上訴人答辯狀中所稱誘導及指示小孩子於法庭虛偽供述，請  法官勘驗
    錄音帶當可發見真實。
  (三)上訴人曾有一次失敗之婚姻，惟初識被上訴人時，上訴人即告以實情，被上訴人
    亦明白表示不予計較，就因為被上訴人不予計較之表示，使上訴人跌入地獄深淵
    ，從此叫天不應叫地不靈，過著以淚當飯吃的日子。婚後，我經常活在被打的
    日子裡，動不動就遭被上訴人以「賤貨」、「掃把星」、「二手貨」等不堪入耳
    之惡毒穢語侮辱，且被上訴人成天花天酒地，不到天亮不見人影，而一回家，總
    是藉酒裝瘋，打上訴人，就連孩子及家中小狗，亦難倖免，以致經常吵得左右
    鄰居不得安寧，又被上訴人素無責任感，就連子女發燒，亦向來不聞不問，還要
    等上訴人清晨下班回來，流著眼淚背孩子上醫院。上訴人秉持傳統嫁雞隨雞嫁狗
    隨狗觀念，無怨無悔全意為家付出，並為了現實生活，去過燈紅酒綠的日子，每
    日淚如雨下的一天涯過一天，幾次忍受不了脫口而出「離婚」二字，總是飽受被
    上訴人一陣毒打，被上訴人且揚言要殺死上訴人及子女，上訴人終日生活在此種
    恐懼環境中，上訴人雖遇人不淑，但謹守婦道，婚後迫於生計，任職某飲食娛樂
    場所，為廣結善緣招徠顧客，容或對客人有打情俏之言語，但僅止於逢場作戲
    ，從無踰距越軌行為，被上訴人稱上訴人與第三人有婚外情，純屬無稽。
  (四)末查被上訴人與居住於高雄市○鎮區○○街卅八號之女子李麗青過從甚密，此有
    上訴人委託徵信社所拍攝到之錄影帶及上訴人自錄錄音帶可資佐證。
乙、被上訴人方面：
一、聲明：求為判決
二、請將上訴人之訴駁回。
三、訴訟費用由上訴人負擔。
二、陳述：除與原判決書記載相同者，予以引用外，補稱：
  (一)婚後十餘年租房子生活，房租均由被上訴人負擔，此點該屋主可證明。被上訴人
    從事水電行業，家中家電一應俱全，所賺金錢如係較大數目，例如被上訴人與鐘
    石寶先生買賣房屋所賺之伍拾萬元，全部交於上訴人之情，有鐘石寶先生可為證
    明。說到照顧小孩之事，上訴人每天白天只管睡覺，下午出門至凌晨才回，且有
    時隔日中午才回家，被上訴人白天要工作，下午要做飯，晚上要洗衣服，此有里
    長及鄰居之證明為憑。平時之生活行為，工作及為人亦有鄰居可做證明。至小孩
    子之證詞，應係因被上訴人管教孩子較嚴所致，但不表示被上訴人對孩子不好。
  (二)上訴人嫁給被上訴人時並無錢財，自小無父，家境貧困，且先前已離過一次婚，
    被上訴人夫妻租屋生活十餘年，雖不是過得很富裕，但也算是小康，且夫妻於前
    年初也購買了一棟房屋，地址位在高雄縣鳳山市○○鄉○○路一二九巷六號，何
    來上訴人所說：「遇人不淑，迫於生活」﹖一切若如上訴人所言，上訴人怎可能
    與被上訴人共渡十幾年夫妻生活。上訴人辯稱對客人打情俏，逢場作戲，但電
    信局電話紀錄單上之上訴人每天都打同一個人之行動電話號碼，甚至一天內超過
    十通，原審即有資料可查，電話錄音上所錄之第三者教上訴人在法庭上如何應答
    ，如何化妝等等，及上訴人在休假時，第三者約上訴人出去，且說要幫上訴人洗
    澡，上訴人不但沒推辭，反叫第三者二十分鐘至上訴人住家載上訴人同去，並家
    中大小事及未跟被上訴人睡同房及行房之事也講，難道上訴人在ＫＴＶ上班只有
    一個客人嗎﹖上訴人所說之謹守婦道，廣結善緣，招徠顧客實不相符。
  (三)有關李麗卿、李女士之事，被上訴人與其李女士於今年五、六月左右去廟裡拜拜
    認識，更何況我們是一大人，並非只是李女士一人，其中有許多人，如：鐘石
    寶夫妻，趙玉柱夫妻，阿琴，阿秀，憑先生等等，亦是上訴人所認識，我們一同
    去朝廟，進香，拜拜等事，並非有特別關係，此事亦有眾人可證明之。
      理      由
一、本件上訴人主張兩造為夫妻關係，婚後並育有一子胡宸誠、一女胡雅嵐之事實，
    有上訴人所提出之戶籍謄本為證，自堪信為真實。至上訴人所陳婚後常遭被上訴
    人無故毆打、身體及精神上受有不堪同居虐待等情，固據其提出驗傷診斷書一份
    為憑，惟為被上訴人堅詞否認，並以前揭情詞置辯。
二、按夫妻之一方受他方不堪同居之虐待者，固得請求離婚，惟請求離婚之原告對於
    此項虐待事實，除依法律規定無庸舉證外，應負舉證之責任；又民法第一千零五
    十二條第一項第三款所謂不堪同居之虐待，係指予以身體上或精神上不可忍受之
    痛苦，致不堪繼續同居者而言，如非客觀的已達於此程度，不容夫妻之一方，以
    主觀之見解，任意請求與他方離婚，業經最高法院三十七年上字第六八八二號、
    三十四年上字第三九六八號判例，足資參照。
三、上訴人所陳其婚後經年遭受被上訴人無故毆打乙節，雖提出大統診所於八十九年
    一月十五日開具之驗傷診斷書為證，惟稽之該診斷書其上載明上訴人致傷之原因
    係被咬傷，而受傷部位除僅在左下頷角一處有２×０．５公分合併皮下瘀血之傷
    害外，別無其他致傷原因及受傷部位，此與被上訴人所辯當日深夜上訴人因工作
    關係，自外喝酒回家心情不佳，與被上訴人在陽台言語不和，進而發生肢體衝突
    ，上訴人趁被上訴人不注意時用右手重抓被上訴人下體不放，被上訴人不得已才
    反咬了上訴人一口等語，實相符合，且被上訴人所提出之高雄市立民生醫院診字
    第○一七九二號診斷證明書亦載明被上訴人係遭人抓傷而導致血尿，益見被上訴
    人所辯非需，堪予採信。至原上訴人除此之外，則始終均未能提出具體明確之驗
    傷單據或診斷書證明，以證明被上訴人確有毆打上訴人之事實，亦無法提供醫療
    院所名稱以供本院調閱相關病歷資料，是上訴人主張伊於婚後無故經常遭受被上
    訴人毆打云云，尚難置採。
四、被上訴人固於八十九年一月十五日凌晨三時許，在高雄縣大寮鄉○○路一二九巷
    六號宅咬傷上訴人，經本院判處拘役四十日，並經原審據而對被上訴人核發保護
    令，分別有本院八十九年上易字第一一六五號判決正本及原審八十九年家護字第
    三五一號通常保護令在卷可稽，惟上開傷害，乃上訴人請求離婚事證之一，本院
    認該傷害不足構成離婚之事由，已如前述，又上訴人指婚後被上訴人經常以「賤
    貨」、「掃把星」、「二手貨」辱上訴人，且揚言要殺死上訴人及子女云云，
    並不能舉證以實其說，另上訴人指稱被上訴人與居住於高雄市○鎮區○○街卅八
    號之女子李麗青過從甚密，此有上訴人委託徵信社所拍攝到之錄影帶及上訴人自
    錄錄音帶可資佐證等情，但查上訴人自承錄影帶沒有發現被上訴人與李麗青有親
    密行為（見本院八十九年十月二日筆錄），被上訴人並否認上訴人所指有帶李麗
    青到汽車旅館之事實，復稱伊與李麗青是一群在廟裏進香拜拜認識者之一等語，
    經本院當庭勘驗播放上訴人庭呈之錄音帶及譯文，被上訴人不否認譯文內容為其
    與李麗青之對話，惟核錄音譯文內容，兩者並無曖昧之對話。
五、證人即兩造之子胡雅嵐（民國七十六年十一月八日生）、胡宸誠（民國七十八年
    三月九日生）在原審雖到庭證稱：有看見被上訴人毆打上訴人，打得很嚴重，被
    上訴人不負責任、不支付生活費等語，惟兩位證人現與上訴人同住，且均已是就
    學之學童，有上訴人所提之戶籍謄本可證，亦為上訴人及證人所自承，則其等對
    人情世故自已有相當程度之認識，是證詞難免偏頗一方，亦屬人情之常，況依原
    審勘驗被上訴人所提出之錄音帶，其內容確有第三人教導上訴人開庭時如何應對
    進退等說詞，且語多曖昧，此有勘驗筆錄在卷足稽，顯見上訴人於庭訊時所陳經
    年受被上訴人無故毆打云云，及證人所述目睹被上訴人毆打上訴人很嚴重等內容
    ，是否屬實，即殊有疑義，要難遽以憑採。
六、綜上所述，上訴人所主張受被上訴人不堪同居虐待之事實，既未能舉證以實其說
    ，揆諸首揭判例說明，自難認其已盡舉證之責任。從而，上訴人本於民法第一千
    零五十二條第一項第三款所規定夫妻之一方受他方不堪同居之虐待訴請離婚，即
    無理由，應予駁回。又上訴人訴請離婚部分，既無理由，則就子女監護權部分，
    本院即無從審酌，原審為上訴人敗訴，核無不合，上訴論旨求予廢棄為無理由，
    應予駁回。
七、據上結結：本件上訴為無理由，依民事訴訟法第四百四十九條第項、第七十八條
    ，判決如主文。
中      華      民      國    八十九    年     十一     月    二十九    日
                                      臺灣高等法院高雄分院民事第三庭
~B1審判長法官  王憲義
~B2法      官  徐文祥
~B3法      官  張明振
右為正本係照原本作成。
如對本判決上訴，須於判決送達後二十日內向本院提出上訴狀，其未表明上訴理由者
，應於上訴後二十日內向本院提出上訴理由書（均須按他造當事人之人數附繕本）。
上訴時應提出委任律師或具有律師資格之人之委任狀，並依附註條文規定辦理。
中      華      民      國    八十九    年     十二     月      一      日
~B法院書記官  劉博文
附註：
民事訴訟法第四百六十六條之一：
對於第二審判決上訴，上訴人應委任律師為訴訟代理人，但上訴人或其法定代理人具
有律師資格者，不在此限。
上訴人之配偶、三親等內之血親、二親等內之姻親，或上訴人為法人、中央或地方機
關時，其所屬專任人員具有律師資格並經法院認為適當者，亦得為第三審訴訟代理人。
第一項但書及第二項情形，應於提起上訴或委任時釋明之。
                                                                          Ａ


司法院資訊處製作；財團法人民間司法改革基金會備份。
